【裁判字號】    95,交易,389
【裁判日期】    951019
【裁判案由】    過失傷害
【裁判全文】
臺灣臺中地方法院刑事判決             95年度交易字第389號
公  訴  人  臺灣臺中地方法院檢察署檢察官
被      告  丙○○
上列被告因過失傷害案件，經檢察官提起公訴（95年度調偵字第
134號），本院判決如下：
    主  文
丙○○犯過失傷害罪，處拘役肆拾日，如易科罰金，以參佰元折
算壹日。
    犯罪事實及理由
一、丙○○於民國94年8月6日22時許，騎乘車牌號碼CGM-279號
    重型機車由北往南沿臺中市○○路○○道行駛，同日22時10
    分許，行經敦化路與敦化路467巷交叉口停止線前約4公尺時
    ，適有乙○○擬由東往西步行穿越敦化路而行經該處，丙○
    ○本應注意車前狀況，隨時採取必要之安全措施，而依當時
    並無不能注意之情事，竟疏未注意車前狀況，致機車車頭撞
    擊乙○○，乙○○遂跌坐於停止線附近，而受有左側脛骨上
    端閉鎖性骨折之傷害。丙○○於肇事後，在未有偵查權限之
    機關或公務員發覺前，向到場處理車禍之警員表明其為肇事
    者，而接受裁判。
二、訊據被告丙○○固不諱言於前揭時、地騎乘機車與乙○○發
    生碰撞等情，惟辯稱：伊當時車速很慢，僅約時速20公里左
    右，因乙○○很快地走來，伊到撞擊前2、3公尺前才看到他
    ，致無法煞停云云。經查：
（一）乙○○於上開時、地，遭被告騎乘機車撞擊，致受有左側
      脛骨上端閉鎖性骨折之傷害等情，業經證人乙○○、甲○
      ○○於偵查及本院審理中證述明確，並有中國醫藥大學附
      設醫院及臺中榮民總醫院診斷證明書（95年度調偵字第13
      4號卷第6、7頁)、道路交通事故現場圖、道路交通事故調
      查報告表（一）、（二）各1份（95年度偵字第2515號卷
      第14頁以下)、現場相片12張（同前偵卷第27頁)在卷可稽
      。
（二）前揭敦化路由北往南係屬同向三車道且無分向島等設施，
      又案發時天氣晴朗，屬夜間有照明且道路無障礙物等情，
      此有前揭道路交通事故調查報告表及現場相片在卷可稽，
      再證人乙○○證稱：被告來車方向之敦化路為一直路而非
      彎道，伊自敦化路480號房屋北側約10公尺處出發，擬由
      東向西橫越敦化路，因看到行人穿越道，所以往穿越道偏
      行，而以弧線行逕前進（行進方向參本院卷頁所附現場簡
      圖丁至丙點間之弧線），伊是以比正常速度快一點的步行
      速度通過馬路等語。則以被告既係由敦化路北往南方向以
      僅約20公里之時速前進，其行進速度緩慢，又該處敦化路
      為未設分向島之同向三車道直路且無障礙物，並有相當之
      照明，被告之行車視距及視野甚佳，是縱乙○○未依行人
      穿越道穿越馬路，衡諸常情，苟被告確實注意車前狀況，
      應無至撞擊前2、3公尺方看到乙○○之可能，堪認被告確
      有未注意車前狀況採取必要之安全措施之情形。
（三）按汽車（含機器腳踏車）行駛時，駕駛人應注意車前狀況
      ，並隨時採取必要之安全措施，道路交通安全規則第94條
      第3項定有明文。被告於前揭時地駕車本應注意上揭規定
      ，乃其竟未注意車前狀況而採取必要之安全措施，其違反
      上開交通安全規則之行為至明，又案發當時為夜間有照明
      ，道路無障礙物等情業如前述，被告自無不能注意之情事
      ，被告駕駛行為有過失至為明顯，其因而致乙○○受有前
      揭傷害，其過失行為與乙○○所受傷害間，確有因果關係
      亦臻明確。
（四）證人乙○○固有於設有行人穿越道100公尺範圍內未由行
      人穿越道穿越道路之過失，而與被告上開過失行為併合為
      本件肇事之原因，惟被告之過失責任仍不得因之解免，併
      此敘明。
（五）綜上所述，被告所辯當無可採，本案事證明確，被告犯行
      堪以認定。
四、公訴意旨另以被告有於夜間行駛未開亮頭燈，又於行近未設
    行車管制號誌之行人穿越道前，未減速慢行，及行經行人穿
    越道，遇有行人穿越時，未暫停讓行人先行通過等過失。惟
    查：
（一）公訴人認被告未開亮頭燈，係以證人乙○○於警詢及檢察
      官偵查中之證詞為其論據。查證人乙○○於偵查中證稱：
      如果車燈有亮，伊看到車燈應該會來得及閃開等語（95年
      度調偵字第134號卷第5頁），於本院另證稱：伊並非在撞
      擊前即已留意被告是否開燈，而係撞擊後，看到被告的車
      燈是暗的等語，是足認證人乙○○前揭關於被告肇事前未
      開頭燈之證詞，並非於撞擊前基於親身見聞觀察而確知之
      事實，而係遭撞擊後本於觀察被告所騎乘機車之狀態所為
      之描述。次查證人乙○○未事先發現機車並閃躲之因素甚
      多，單以遭撞擊之結果，顯無法直接逕認係因被告未開頭
      燈所致，又縱案發後被告所騎乘之機車頭燈未亮，惟被告
      所騎乘之機車既已發生碰撞，其頭燈未亮自亦可能係與碰
      撞有關，再此部分除證人乙○○前開指述外，復無其他積
      極證據足資證明，自難僅以證人乙○○前揭證詞，憑為被
      告不利認定之基礎。
（二）乙○○既非經由行人穿越道穿越敦化路業如前述，自難認
      被告有於行人穿越道上未暫停讓行人先行通過之過失。另
      證人乙○○固證稱被告車速很快等語，惟查其並未能指陳
      被告具體之車速及有無減速，又本件案發地點並無緊急煞
      車之痕跡，且撞擊點係停止線前約4公尺，發生撞擊後乙
      ○○係跌坐於近停止線上等情，業據被告及證人乙○○供
      陳在卷，參酌乙○○所受前揭傷勢等情狀，足認本案被告
      撞擊乙○○之力量非鉅，被告辯稱其行車時速約僅20公里
      等語非無所據，自亦難認被告有行近行人穿越道前未減速
      慢行之過失。
（三）綜上所述，公訴意旨認被告有此部分過失尚無證據證明，
      均併此敘明。
四、按被告行為後，刑法業於94年1月7日修正，於同年2月2日公
    布，並於95年7月1日施行。按行為後法律有變更者，適用行
    為時之法律，但行為後之法律有利於行為人者，適用最有利
    於行為人之法律，修正後即現行刑法第二條第一項定有明文
    。又按比較新舊法，應就罪刑有關之共犯、未遂犯、想像競
    合犯、牽連犯、連續犯、結合犯，以及累犯加重、自首減輕
    暨其他法定加減原因（如身分加減）與加減例等一切情形，
    本於統一性及整體性原則，綜其全部罪刑之結果而為比較，
    此有最高法院95年5月23日第8次刑庭會議決議第一、（四）
    則可資參照。
（一）查修正前刑法第41條第1項前段規定：「犯最重本刑為5年
      以下有期徒刑以下之刑之罪，而受6個月以下有期徒刑或
      拘役之宣告，因身體、教育、職業、家庭之關係或其他正
      當事由，執行顯有困難者，得以1元以上3元以下折算1日
      ，易科罰金。」，至於易科罰金折算標準，依修正前罰金
      罰鍰提高標準條例第2條前段（現已刪除)規定，就其原定
      數額提高為100倍折算1日，則95年7月1日前易科罰金折算
      標準，應以銀元300元折算1日，經折算為新臺幣後，應以
      新臺幣900元折算為1日，修正公布施行之刑法第41條第1
      項前段則規定：「犯最重本刑為5年以下有期徒刑以下之
      刑之罪，而受6個月以下有期徒刑或拘役之宣告者，得以
      新臺幣1000元、2000元或3000元折算1日，易科罰金。」
      ，茲比較修正前後之易科罰金折算標準，以95年7月1日修
      正公布施行前之規定，較屬有利，應適用修正前規定。
（二）犯罪及自首均在新法施行前者，新法施行後，應依新法第
      二條第一項之規定，適用最有利於行為人之法律，有前述
      決議可資參照。查刑法第62條有關自首之規定，修正前之
      舊法規定為「必減」其刑，修正後改為「得減」其刑，因
      修正前舊法規定為「必減」其刑，較有利於行為人，從而
      ，應適用較有利於行為人之修正前刑法第62條之規定。
五、核被告所為，係犯刑法第284條第1項前段之過失傷害罪。被
    告肇事後，於未被偵查機關發覺前，即向前來處理車禍事宜
    之警員坦承其為肇事者及接受裁判，此有自首情形紀錄表1
    份在卷可稽，應依修正前刑法第62條規定減輕其刑。爰審酌
    被告之素行尚佳，此有台灣高等法院被告全國前案紀錄表可
    按，其過失之程度及被害人乙○○所受之傷害非鉅，被害人
    乙○○亦與有過失，被告業與乙○○達成和解惟尚未為賠償
    等一切情狀，量處如主文所示之刑，並諭知易科罰金之折算
    標準。
據上論斷，應依刑事訴訟法第299條第1項前段，刑法第284條第1
項前段、修正前刑法第62條前段、第41條第1項前段，罰金罰鍰
提高標準條例第1條前段、修正前罰金罰鍰提高標準條例第2條，
判決如主文。
中    華    民    國    95    年    10    月    19    日
            刑事第二庭  審判長法  官  林清鈞
                              法  官  陳姵君
                              法  官  郭書豪
以上正本證明與原本無異。
如不服本判決，應於判決送達後10日內，向本院提出上訴狀。
中    華    民    國    95    年    10    月    23    日
                              書記官  陳美虹
附錄論罪科刑法條
中華民國刑法第284條第1項
（過失傷害罪）
因過失傷害人者，處6月以下有期徒刑、拘役或5百元以下罰金，
致重傷者，處1年以下有期徒刑、拘役或5百元以下罰金。


司法院資訊處製作；財團法人民間司法改革基金會備份。
